臺灣高等法院刑事判決　　　　　　　　95年度上訴字第4049號
上　訴　人
即　被　告　乙○○
選任辯護人　簡坤山律師
上　訴　人
即　被　告　甲○○
選任辯護人　連兆宗律師
上列上訴人因毒品危害防制條例案件，不服臺灣宜蘭地方法院95
年度訴字第50號，中華民國95年10月11日第一審判決（起訴案號
：臺灣宜蘭地方法院檢察署95年度偵字第559號、第612號），提
起上訴，本院判決如下：
    主  文
上訴駁回。
    事  實
一、乙○○前因偽造貨幣等案件，經臺灣臺北地方法院88年度訴
    字第 140號判決判處有期徒刑3年8月確定，甫於民國（下同
    ）93年 6月12日假釋期滿執行完畢；甲○○則因施用毒品案
    件，分別經臺灣宜蘭地方法院89年度易字第 521號、90年度
    易字第131號判決各判處有期徒刑 8月確定，2案接續執行，
    甫於92年9月30日假釋期滿執行完畢，詎2人均不知悔改，竟
    共同基於販賣第一級毒品海洛因及第二級毒品安非他命之概
    括犯意聯絡，於附表編號 1、2、4所示之時間、地點，連續
    販售海洛因予丙○○、鄭茂森及林俊鴻等 3人（所涉施用毒
    品犯嫌，另案偵辦中）多次；於附表編號 3所示之時間、地
    點，連續販售安非他命予吳文風（所涉施用毒品犯嫌，另案
    偵辦中）多次。乙○○復承前販賣海洛因之概括犯意，於附
    表編號5至8所示之時間地點，連續販售海洛因予林澤榮、陳
    文成、林淑真、陳春麒及林秋萍等 5人（所涉施用毒品犯嫌
    ，另案偵辦中）多次。甲○○亦承前販賣安非他命之概括犯
    意，於附表編號 9所示之時間、地點，連續販售安非他命予
    劉進發（所涉施用毒品犯嫌，另案偵辦中）多次，2 人並分
    別取得如附表所示之販毒所得。經警對乙○○及甲○○聯絡
    交易毒品所用門號為0000000000、0000000000、0000000000
    之行動電話實施通訊監察，嗣於95年1月15日下午4時30分許
    ，在宜蘭縣羅東鎮○○段 591號太平洋釣蝦場拘提乙○○到
    案，並扣得其所有供聯絡毒品交易所用之門號0000000000號
    行動電話1具（含SIM卡1張）；另於同日晚間7時30分許，在
    宜蘭縣羅東鎮○○路77號6樓之5拘提甲○○到案，並扣得其
    所有供聯絡毒品交易所用之門號0000000000號行動電話一具
    （含SIM卡1張）；復於95年1月18日下午5時40分許，在甲○○帶同下於宜蘭縣羅東鎮○○路66號 6樓之10扣得海洛因22
    包（合計淨重33.6公克，空包裝總重6.2公克，純度12.65％
    ）、內含海洛因殘渣之空夾鏈袋 3只、內含安非他命殘渣之
    空夾鏈袋1只及乙○○所有供分裝毒品所用之電子秤1台，始
    悉上情。
二、案經宜蘭縣警察局移送臺灣宜蘭地方法院檢察署檢察官偵查
    起訴。
    理  由
一、訊據上訴人即被告乙○○固坦承有販賣第一級毒品之犯行，
    惟矢口否認有販賣第二級毒品之犯行，並辯稱：伊沒有跟甲○○共同販賣第一級毒品，那些人她並不認識。另陳春麒說
    伊販賣 100多次，但只有10餘次而已云云。訊據上訴人即被
    告甲○○則矢口否認有販賣毒品之犯行，辯稱：伊有時候會
    應乙○○之請託將香菸盒交付給丙○○等人，但不知道香菸
    盒裡裝的是什麼，也沒有向丙○○等領取香菸盒之人收錢，
    至於劉進發部分，伊只是幫劉進發調貨，沒有賺取任何利潤
    云云。
二、經查：
  (一)上開犯罪事實，業據證人丙○○、鄭茂森、吳文風、林俊鴻
    、林澤榮、陳文成、林淑真、陳春麒、林秋萍及劉進發等人
    於檢察官訊問時供陳在卷，復有通訊監察書、通連調閱查詢
    單、通訊監察譯文數紙（他字175號卷第5-32、40-43、48、
    62-65、81-85、95-100、122-125、141-146、149、164-166
    、180-182、212-214、221-224、248-260頁；警刑偵00000
    000000號卷第 1-5、17-50、69-82、97-102、105、123-128
    、112-115、137-140、145、151-165頁）、通訊監察勘驗譯
    文（原審卷一第127-130頁）、法務部調查局95年3月23日調
    科壹字第300001417號鑑定通知書1紙（原審卷一第 132頁）
    及扣案海洛因22包、內含海洛因殘渣之空夾鏈袋 3只、內含
    安非他命殘渣之空夾鏈袋1只、電子秤1台、門號0000000000
    、0000000000號行動電話 2具（均含SIM卡1張）在卷可憑，
    被告2 人之犯行已臻明確。
  (二)上開證人雖於偵、審程序中有供述不一等情事，惟本院認其
    等於偵查中之陳述較為可信而採為裁判依據，證據取捨之理
    由如下：
  (1)證人丙○○於偵查中稱：0000000000及0000000000號行動電
    話為伊所使用，伊自94年11月間起開始向乙○○及甲○○ 2
    人購買海洛因，第 1次是與乙○○約在宜蘭縣員山鄉鄉公所
    前，伊買了2,000元，最後一次是在95年1月12日，伊與甲○○約在羅東鎮東一戲院附近，毒品是甲○○拿來的，錢也當
    場由甲○○收走，這段期間約買了7至8次，每次都買 2,000
    或 3,000元，交易地點尚包括宜蘭運動公園、羅東第一肉羹
    附近，伊買毒品都是先打電話聯絡，有時候是乙○○接聽，
    有時候是甲○○，誰接電話就跟誰講，不過甲○○交付毒品
    之次數較多等語（他字175號卷第55-56頁），被告及其辯護
    人雖於原審及本院準備程序中請求傳喚丙○○出庭，惟丙○○行方不明，屢次傳喚不到，且經原審拘提仍未能如期到庭
    （原審卷二第16、109、171、192 頁、本院卷），至本院審
    理期日時始表示捨棄傳訊，而本院審酌其於偵查中之陳述詳
    盡，對於其與乙○○通訊監察譯文之內容解釋清楚，雖自承
    有一點點毒癮發作之情形，惟亦表示神智清楚，所言均實在
    ，復無其他致供述不可信之情境，是其於偵查中之陳述自得
    採為本院裁判之基礎，被告2人確有為附表編號1所示之犯罪
    行為應堪認定。
  (2)證人鄭茂松於偵查中稱：0000000000號行動電話為伊所使用
    ，伊自94年11月間開始向乙○○及甲○○ 2人購買海洛因，
    第1次是與乙○○約在羅東林場肉羹，伊交付2,000元給乙○○，最後 1次是在同年12月初，也是與乙○○約在林場肉羹
    ，這段期間約買了5至6次，每次買2,000或3,000元，交易地
    點尚包括宜蘭運動公園，有時候是甲○○拿毒品來，伊就把
    錢交給甲○○等語（他字175號卷第135-136頁）；於原審審
    理中則改稱：伊係委託乙○○幫忙買毒品，不曾收過甲○○
    交付之毒品，伊雖在檢察官偵訊時說有拿過甲○○交付的毒
    品，但實際上沒有這些事，只是有時候是乙○○與甲○○一
    起出來云云（原審卷二第 39-41頁）。惟查，鄭茂森於偵查
    中自承：該時沒有毒癮發作，神智清楚，警方也沒有威脅、
    教導應如何陳述之情事，所言都是實話等語（他字 175號卷
    第 135-137頁），則其於原審詰問時之陳述不一即有可疑，
    況甲○○已於偵查中坦認：伊有幫乙○○拿東西給鄭茂森等
    語（偵 559號卷第56頁），益徵鄭茂森於原審審理時陳述之
    不可採，本院認證人鄭茂森於偵查中之訊問距其最後 1次交
    易毒品之時日較近，記憶最為深刻，此從其對通訊監察譯文
    內容之解說清楚、詳盡可知，且該時並無何致證言不可信之
    特殊情況，經比較偵、審程序中陳述之差異，本院認鄭茂森
    於偵查中之陳述較為可信，是被告2人有為附表編號2之買賣
    毒品犯行應堪認定。
  (3)證人吳文風於檢察官偵訊中證稱：0000000000及0000000000
    號行動電話為伊所有，伊於94年11月間開始向乙○○購買安
    非他命，第一次買了 3,000元，地點是在羅東鎮觀天下大樓
    前，乙○○交付毒品，伊則交付金錢，最後一次購買毒品是
    在95年1月13日，買了2,000元，地點是在員山鄉蘭陽溪的堤
    防邊，也是乙○○拿毒品來，伊當場交付金錢，這段期間買
    了6至7次，每次買2,000元或3,000元不等，有1次伊買了2,0
    00元，地點約在羅東鎮○○路77號前，是甲○○拿毒品來，
    伊則交付金錢與甲○○等語（他字175號卷第157-158頁）；
    於原審審理時則結稱：伊只與乙○○合買過 2次，係乙○○
    提議一同合資去買毒品，甲○○未曾交付毒品，偵查中會說
    甲○○曾交付毒品係為配合檢察官所為，會說買過 7次是因
    為害怕云云（原審卷二第 48-50頁），惟其於檢察官偵訊時
    亦表示，伊沒有毒癮發作，神智清楚，且警方亦未教導應如
    何陳述，伊係據實陳述等語（他字 175號卷第157、160頁）
    ，佐以吳文風對於檢察官提示通訊監察譯文之部分內容回覆
    以「印象不是很清楚」或「通話內容沒有什麼印象」等語，
    堪認其陳述具有相當之任意性，並未有何配合檢察官之情事
    ，況甲○○於偵查中已自承：曾見過吳文風，有 1次乙○○
    叫伊幫忙拿東西下去給吳文風等語（偵 559號卷第81頁），
    是吳文風於原審審理程序中所為之供述係為袒護被告所為，
    不足採信，被告 2人有為附表編號3之犯行應堪認定。
  (4)證人林俊鴻初於偵查中稱：0000000000及0000000000號行動
    電話為伊所有，伊於94年10月間開始請乙○○及甲○○幫忙
    調海洛因，第 1次是約在冬山，伊先交錢給甲○○，過了一
    會兒，甲○○才拿毒品來，最後 1次是在94年12月間，約在
    冬山路3段附近，伊交付2,000元給甲○○，然後甲○○才拿
    毒品來，這段期間伊使用上開行動電話及公共電話共進行了
    6至7次，每次2,000元或3,000元不等，伊於94年11月26日晚
    間10時 0分25秒與0000000000號行動電話通話稱「多少補一
    點，因為質差很多」之意是指乙○○給的海洛因量不夠等語
   （他字 175號卷第264-266頁）；於原審審理中則改稱：因與
    乙○○是多年好友，所以請乙○○幫忙拿毒品，伊沒有向乙○○買毒品，係伊提議由 2人合資一起向別人購買，甲○○
    未曾拿毒品給伊云云（原審卷二第 119-124頁），惟林俊鴻
    於偵查中對於如何與被告 2人交易毒品等情供述詳盡，且曾
    懷疑乙○○提供毒品之數量不足，足認其獲得海洛因數量之
    多寡係取決於乙○○單方面之計算，而非依出資額之比例計
    算，顯與單純地合資購買不同，是林俊鴻於偵查中所為之供
    述較為可信，其於原審所陳應不足採，被告 2人有為附表編
    號4之犯行足堪認定。
  (5)證人林澤榮於偵查中陳稱：0000000000、0000000000及0000
    000000號行動電話為伊所有，伊自94年11月間起開始向乙○○購買海洛因，第1 次是約在羅東鎮林場肉羹附近，乙○○
    交付毒品與伊，伊則當場給付金錢，最後一次是 95年1月14
    日，伊向乙○○買了 3,000元，地點在羅東鎮東一戲院附近
    ，這段期間約買了4至5次，每次大概買3,000元或5,000元等
    語（他字175號卷第74-75頁）；於原審審理中則稱：有時候
    與乙○○合資去向別人買，有時候是請乙○○幫忙向別人買
    ，因為偵查中毒癮發作，精神狀況不好，才誤會檢察官之意
    思，伊是跟乙○○合夥向別人買，並不是跟乙○○買，乙○○沒有賺取差價，只是純粹幫忙云云（原審卷二第 34-37頁
    ），惟林澤榮前於偵查中稱：當時精神狀況良好，沒有毒癮
    發作，警察也沒有強迫或教導應如陳述，回答都是實在的等
    語（他字 175號卷第74、76頁），佐以其偵查中證述之詳細
    ，亦難認有何毒癮發作之跡象，其事後翻異前詞即有可疑。
    再者，林澤榮於原審交互詰問中亦坦認，向乙○○拿毒品之
    價格並未較他人便宜等語（原審卷二第35頁），益徵乙○○
    有藉此牟利之情，足認被告乙○○確有為附表編號 5之販賣
    毒品犯行。
  (6)證人陳文成先於偵查中證稱：0000000000號行動電話係伊所
    使用，約在94年11月間與乙○○交易海洛因，第1次買5,000
    元，最後1次是95年1月13日上午7、8時許，約在員山鄉員山
    國中附近，這段期間向乙○○約買了10次，每次 5,000元，
    羅東鎮林場肉羹附近也是交貨地點等語（他字175號卷第174
    、175 頁）；後於原審審理時改稱：與乙○○係多年好友，
    有向乙○○拿過毒品，但因為量不多，所以沒有給錢云云（
    本院卷二第42、43頁），惟查，陳文成於偵查中尚稱：伊於
    94年11月25日晚間4時20分8秒與0000000000號行動電話通話
    稱：「東西怎會差那麼多」、「糖糖好多」、「看起來差那
    麼多，我從來不跟你講這些的」、「對啊糖糖怎會那麼多真
    的」、「不會騙你下次下次弄好一點，不要全部都是糖」之
    意是指乙○○給的海洛因中加入太多葡萄糖，品質不夠好，
    乙○○在電話中回應稱「那是我一起下去攪拌的，一起混合
    起來，我自己的模子下去和的，會差到哪裡去」，則是指葡
    萄糖和海洛因是乙○○自己攪拌的，品質應該很好之意等語
    （他字175號卷第175頁），倘乙○○確如陳文成於原審審理
    時所言係無償提供毒品，則陳文成有何立場要求乙○○改善
    品質，是陳文成於原審之證述顯與常情不符，不足採信，應
    認其於偵查中陳述之內容為真，被告乙○○確有為附表編號
    6 之販毒行為。
  (7)證人林淑真於偵查中結證稱：0000000000號行動電話為伊所
    有，伊自94年12月初即向乙○○購買海洛因，第 1次約在羅
    東鎮○地○道內，伊交付 2,000元給乙○○，乙○○則交付
    海洛因，最後1次是95年1月15日中午，在員山鄉○○○○○
    段期間共買了約10次，每次買 2,000元，有一次還約在羅東
    鎮林場肉羹附近交易等語（他字175號卷第193-194頁）；於
    原審審理時翻異前詞稱：伊是與乙○○合資購買毒品，都是
    約在一個地點，見面後再一同去向別人拿毒品云云（原審卷
    二第45頁），對於檢察官詰問：「檢察官於偵查中問你，你
    為何都沒有提到合資購買」、「檢察官訊問妳時的精神狀況
    」等問題，則分別答稱：「檢察官沒有這樣問我」、「當時
    毒癮發作，是因為想趕快走，所以才說精神好」云云，惟查
    ，於原審交互詰問中，行主詰問之辯護人僅是提出「有無跟
    乙○○拿過毒品」此問題，亦未曾提及合資一事，證人林淑
    真竟主動答稱「沒有，我只有跟他（乙○○）合資買過」等
    語（原審卷二第45頁），何以於偵查中未能主動提及，卻遲
    至原審審理時，始對辯護人此不帶假設之客觀提問做此回覆
    ，顯有事後袒護被告之情，且其於偵查中證述內容之詳細，
    亦難認有毒癮發作致意識不清之跡象，是本院認證人林淑真
    於偵查中之供述較為可採，被告乙○○有為附表編號7 之犯
    行應堪認定。
  (8)證人林秋萍於偵查中稱：0000000000號行動電話為先生陳春
    麒所有，不過伊也曾使用，用以向乙○○買毒品等語（他字
    175號卷第234-235頁）；於原審審理中復稱：有時候是先生
    陳春麒打電話向乙○○要毒品，有時候伊也會打電話向乙○○要毒品，至於是買毒品或調毒品，伊不清楚等語（原審卷
    二第29-30頁），佐以證人陳春麒於偵查中亦稱：000000000
    0號行動電話為伊所有，伊自94年4月間起即開始向乙○○購
    買海洛因，最後 1次是在同年11月中旬，這段期間買了很多
    次，約 1、2天1次，每次1,000、2,000、5,000或6,000元，
    交易地點包括羅東鎮東一戲院、林場肉羹、員山鄉公所或葫
    蘆堵大橋附近，太太林秋萍也曾經幫忙打電話給乙○○，並
    告訴乙○○要拿海洛因等語（他字175號卷第228-229頁）；
    陳春麒雖於原審審理中稱：伊打電話請乙○○幫忙調貨，都
    是伊先拿錢給乙○○，乙○○才去向別人調貨云云，惟亦表
    示：這種情形是在93年 9月到11月間，伊於偵查中陳述之內
    容係94年間的事，檢察官偵訊時之精神狀況良好，沒有毒癮
    發作，所言都實在等語（原審卷二第 24-28頁），足認被告
    乙○○確有為附表編號8之買賣毒品犯行。
  (9)證人劉進發於偵查中證稱：伊曾使用0000000000號行動電話
    ，伊自94年10月間開始向甲○○購買安非他命，第1次買5,0
    00元，交易地點在羅東鎮○○路77號前，最後1次則在95年1
    月初，這段期間約買了4、5次，交易地點及金額均相同等語
    （他字175號卷第107頁）；於原審交互詰問時則改稱：伊曾
    使用0000000000及0000000000號行動電話，伊在電話中請甲○○幫忙拿毒品，與甲○○碰面後，伊先把錢給甲○○，再
    由甲○○引領一同前往他處領取毒品，向甲○○拿毒品之價
    格與別人差不多，伊的意思是調毒品，而不是買毒品，警詢
    中這麼說是因為毒癮發作，至於檢察官訊問時神智是否清楚
    、毒癮有無發作則忘了云云（原審卷二第 113-115頁），惟
    劉進發係於95年 1月15日晚間10時10分許接受警察詢問後，
    隨即於同年1月16日深夜12時5分許接受檢察官訊問，訊問時
    並陳稱：伊該時沒有毒癮發作，精神狀況良好，警察也未有
    教導或強迫應如何陳述，所言都是實在等語（他字 175號卷
    第106、109頁），佐以其於偵訊中陳述之詳盡，倘若於警詢
    時毒癮發作，勢必無法在後續檢察官訊問時為詳盡之陳述，
    其於原審中陳稱：於警詢時毒癮發作云云，顯屬無稽，是其
    於原審之陳述既有瑕疵，而偵查中之證述又無不可信之原因
    ，本院自應採信其於偵查中所言，認定被告甲○○確有為附
    表編號9 所示之買賣毒品犯行。
  (三)被告乙○○雖於偵查、原審及本院準備程序均否認販賣第一
    級、第二級毒品，惟其於偵查中供稱：「我只是單純幫丙○○調，而且我毒癮發作時也曾向她拿，而且我只是幫她調，
    根本沒有向她拿錢。林澤榮沒有藥的時候向我調，然後叫丙○○來拿，我並沒有向他收錢。鄭茂森都是他拿錢出來叫我
    幫他問，我有告訴他我不想碰這些東西，我沒有賣毒品給他
    。我與吳文風只是互相調來調去，我沒有賺他的錢，我只是
    介紹他自己跟上手買。我之前跟陳文成有一些嫌隙，不知道
    為何他會說我販毒，但我沒有賣給他」、「我知道林俊鴻這
    個人，我應該接過他的電話，但我不曾叫甲○○拿東西給他
    ，我也不曾交毒品給他」、「我知道林淑真，我確實曾調毒
    品給他們，但是他們也曾經調給我，我沒有賺他們的錢，有
    時候他們還會欠著，我還幫他們代墊給上面的人。我要說的
    是檢察官之前提示的那些證人，除了劉進發我不認識，其他
    的人我確實都有幫他們調過毒品，但是我沒有賺他們的錢，
    而且有時候我也會向他們調，像丙○○就還欠我三萬多元，
    是我幫她代墊的。有時我的電話是甲○○接的，但她接到會
    叫我聽。我把毒品放在香菸盒裡面，叫甲○○拿出來給人家
    ，但她不知道裡面是毒品，因為我不讓她知道，她不曾幫我
    收錢回來，因為那些人會先拿錢給我，或是我先幫她們代墊
    」云云。於原審聲請羈押庭則供稱：「我打電話給阿富或阿
    信，請他們將毒品海洛因拿過來，丙○○、林澤榮及鄭茂森
    在我家等，海洛因拿來我們就一起分。我自己也有在用，都
    是先收好錢，我才叫人送毒品來。錢大部分我先收，也有時
    候是他們到我家等，直接和阿富或阿信交易。我怕甲○○知
    道我在施用毒品，我不給她知道，她一次都沒有幫我送過毒
    品。這些人都知道我家住哪裡，都直接自己來拿」云云。於
    原審準備程序又稱：「我沒賣丙○○海洛因，有的話也是我
    跟丙○○的男朋友林澤榮去買的，林澤榮是到東一戲院、宜
    蘭運動公園、羅東第一肉羹附近找我，我們再一起到東一戲
    院附近找人家買毒品。有時候林澤榮也會叫丙○○拿錢過來
    ，不過並不是向我買毒品，是拿錢過來與我合資向藥頭買毒
    品，那個藥頭就住東一戲院附近，丙○○並沒有一起過去，
    有時候藥頭會來我租的六樓住處。鄭茂森是我當兵的學弟，
    他目前應該在服刑，可能是別人用他的電話打給我的，我沒
    有販賣毒品給鄭茂森。我是有請吳文風向他人調安非他命給
    我施用，我沒有賣他毒品。我跟陳文成沒有毒品來往。我不
    認識林淑真，也沒有賣她毒品。陳春麒、林秋萍二人是夫妻
    ，只有跟他們一起去向「阿富」、「阿信」買毒品，然後大
    家再一起分毒品，因為合資買毒品比較便宜。我不認識林俊
    鴻，不過之後甲○○有提醒過我，我可能有跟他見過面，不
    過不熟識，並沒有賣他毒品」、「（你為何要幫這麼多人買
    毒品？）他們知道我有地方可以拿毒品。（你為何不叫他們
    自己跟對方拿毒品？）因為賣毒品的人不願意私下跟他們接
    觸」、「我不認識吳文風」云云。於本院審理時乃改稱：我
    承認有販賣第一級毒品，但我沒有販賣第二級毒品，我不是
    跟甲○○共同販賣，那些人她並不認識。另陳春麒說伊販賣
    100 多次，但只有10餘次而已云云，顯見被告乙○○初始雖
    否認販賣毒品，然就與各證人之熟識與否、彼間有無毒品往
    來、調用或合資購買及交付毒品方式，是否曾委託被告甲○○交付等情，前後供述均屬不一，自屬虛妄。則其延至本院
    審理時乃坦承有販賣第一級毒品海洛因予丙○○、鄭茂森、
    林俊鴻、林澤榮、陳文成、林淑真、陳春麒、林秋萍等人，
    益證上開證人於偵訊時所證之實。至被告乙○○於本院審理
    時雖仍否認販賣第一級毒品海洛因予陳春麒、林秋萍 100餘
    次、販賣第二級毒品安非他命予吳文風，及與被告甲○○共
    犯之情，惟上開事實，業據證人陳春麒、林秋萍、吳文風、
    丙○○、鄭茂森及林俊鴻於偵查中指證綦詳，並有各該通訊
    監察譯文附卷可稽，佐以被告乙○○上開辯解反覆，掩飾之
    情甚明，均難採信。
  (四)被告甲○○雖坦認有幫乙○○轉交毒品與丙○○、鄭茂森及
    吳文風等人，惟辯稱：伊該時不知道轉交之物品為何云云，
    經查，甲○○幫乙○○轉交毒品、收取金錢等情，復據證人
    丙○○、鄭茂森、林俊鴻及吳文風結稱在卷，是其轉交次數
    之繁，顯非1、2次之偶一為之，且以其所辯香菸盒內裝物品
    交付，卻向丙○○、鄭茂森、林俊鴻及吳文風收取高達數千
    元之金額，顯不相稱。另甲○○明知乙○○有施用海洛因之
    習慣（原審卷二第 184頁），屢次幫乙○○轉交物品，甚而
    收取金錢，衡情一般人早已心生疑慮，況甲○○前即曾因代
    人轉交毒品而遭起訴，後雖獲臺灣宜蘭地方法院94年度訴緝
    字第 3號判決無罪，惟經此訴訟程序，當應知為人轉交不明
    物品所面臨遭追訴、審判之風險，其警覺之心猶應較一般人
    為高，竟仍辯稱不知情云云，以脫免制裁，其辯詞顯不可採
    ，犯行應堪認定。
  (五)販賣海洛因、安非他命係政府嚴予查緝之違法行為，莫有公
    然為之者，是其具有獨特之販售通路及管道，復無公定價格
    ，容易增減分裝之份量，每次買賣之價量，也可能隨時依雙
    方關係之深淺、資力、需求量及對行情之認知、來源是否充
    裕、查緝鬆嚴、購買者被緝獲時供出販售來源之風險等因素
    ，而異其標準，機動調整，非可一概而論，惟販賣海洛因、
    安非他命係重罪，且為政府嚴加查緝之項目，風險甚高，若
    無利可圖，衡情當無甘冒遭查緝法辦之危險，平白無端為人
    調貨，且海洛因之份量可任意分裝，除別有事證，可認係按
    同一價格轉讓外，尚難以販入、賣出之價格不明，遽認事證
    不足，致知過坦承者難辭重典，飾詞否認者反得逞僥倖，而
    失情理之平。本件被告甲○○雖矢口否認犯行，被告乙○○
    於本院審理時僅坦承販賣第一級毒品海洛因，然其 2人共同
    或個別連續提供海洛因或安非他命予丙○○、鄭茂森、吳文
    風、林俊鴻、林澤榮、陳文成、林淑真、陳春麒及林秋萍等
    人數次，非偶一為之，若非有利可圖，衡情當無一再甘冒風
    險，為人調取毒品，是被告或係以較販入價格為高之數額售
    出，或係以較少之份量售出，其有營利之意圖應堪認定。
  (六)綜上所述，被告 2人上開所辯，顯係事後卸責之詞，均不足
    採，本件事證明確，其 2人犯行洵堪認定，應依法論科。
三、論罪：
  (一)被告行為後，於94年1月7日修正通過之新刑法已於95年7月1
    日施行，修正後刑法第2條第1項規定：「行為後法律有變更
    者，適用行為時之法律，但行為後之法律有利於行為人者，
    適用最有利於行為人之法律。」，此規定係法律變更所生新
    舊法律比較適用之準據法，其本身不生新舊法比較之問題，
    均依裁判時即修正後之刑法第2條第1項定其應適用之刑法法
    律，合先敘明。
  (二)按海洛因係屬毒品危害防制條例第2條第2項第 1款所稱之第
    一級毒品；而安非他命則屬同條例第2條第2項第 2款所稱之
    第二級毒品，是核被告 2人所為，均係犯毒品危害防制條例
    第4條第1項販賣第一級毒品及同條第 2項販賣第二級毒品罪
    ，其持有第一、二級毒品之行為，分別為販賣第一、二級毒
    品行為所吸收，均不另論罪。
  (三)按修正前刑法第28條規定：「二人以上共同實施犯罪之行為
    者，皆為正犯。」修正後則規定為：「二人以上共同實行犯
    罪之行為者，皆為正犯。」此一修法旨在排除陰謀共同正犯
    及預備共同正犯，以限縮共同正犯之成立要件，惟本件被告
    2人就附表編號 1至4部分之犯行，均非屬陰謀共同正犯及預
    備共同正犯之範疇，且具有犯意聯絡及行為分擔，不論新法
    或舊法，均應論以共同正犯，是修正後刑法關於共同正犯之
    規定並無較有利於行為人之情形，依刑法第2條第1項前段規
    定，應適用修正前刑法第28條規定。
  (四)被告 2人先後多次販賣第一、二級毒品，時間緊接，犯罪構
    成要件相同，顯係基於概括犯意為之，雖被告行為後，刑法
    第56條連續犯之規定業已刪除，此刪除雖非犯罪構成要件之
    變更，然已影響其刑罰法律效果，自屬法律變更，經比較新
    、舊法適用結果，依舊法論以連續犯較有利於被告，是被告
    2 人先後多次販賣第一、二級毒品之犯行，均屬連續犯，各
    以一罪論，並依法加重其刑，惟法定刑為死刑、無期徒刑部
    分，依法均不得加重。
  (五)被告 2人所犯販賣第一、二級毒品罪，犯意各別，行為亦殊
    ，均應予分論併罰。
  (六)按刑法修正後，第47條由原先：「受有期徒刑之執行完畢，
    或受無期徒刑或有期徒刑一部之執行而赦免後，五年以內再
    犯有期徒刑以上之罪者，為累犯，加重本刑至二分之一。」
    修正為47條第 1項：「受徒刑之執行完畢，或一部之執行而
    赦免後，五年以內故意再犯有期徒刑以上之罪者，為累犯，
    加重本刑至二分之一。」，查被告乙○○前因偽造貨幣等案
    件，經臺灣臺北地方法院88年度訴字第 140號判決判處有期
    徒刑3年8月確定，甫於93年 6月12日假釋期滿執行完畢；被
    告甲○○因施用毒品案件，分別經臺灣宜蘭地方法院89年度
    易字第521號、90年度易字第131號判決各判處有期徒刑 8月
    確定，2案接續執行，甫於92年9月30日假釋期滿執行完畢，
    有本院被告前案紀錄表在卷可稽，經比較上開新、舊法，被
    告 2人無論依新法或舊法，均為累犯，是修正後之刑法關於
    累犯之規定並無較有利於行為人之情形，依刑法第2條第1項
    前段規定，應依修正前刑法第47條之規定，遞加重其刑，惟
    法定刑為死刑、無期徒刑部分，依法均不得加重。
  (七)被告 2人販售毒品之次數雖多，然每次份量尚屬輕微，僅於
    證人丙○○、鄭茂森、吳文風等人需用毒品時，始向他人買
    進再予出賣牟利，且皆是上開證人主動以行動電話向被告商
    買，尚非被告主動求售，其 2人因一時思慮欠周，致罹重典
    ，犯罪情狀，尚非全無可憫恕，所犯販賣第一級毒品罪最輕
    法定本刑為無期徒刑、販賣第二毒品罪最輕法定本刑為七年
    以上有期徒刑，本院認所犯販賣第一級毒品罪處最低法定本
    刑無期徒刑、販賣第二級毒品罪處最低法定本刑有期徒刑七
    年，仍嫌過重，均依刑法第59條規定減輕其刑，其中所犯販
    賣第二級毒品罪法定本刑有期徒刑部分先加後減之。又刑法
    修正後，無期徒刑減輕者，由 7年以上有期徒刑改為20年以
    下15年以上有期徒刑，經新舊法比較結果，應適用修正前刑
    法第65條之規定對被告較為有利。
  (八)刑法第51條第 5款亦從：「宣告多數有期徒刑者，於各刑中
    之最長期以上，各刑合併之刑期以下，定其刑期。但不得逾
    二十年。」，修正為：「宣告多數有期徒刑者，於各刑中之
    最長期以上，各刑合併之刑期以下，定其刑期。但不得逾三
    十年。」，本院就被告2人所犯數罪所定應執行之刑不逾 20
    年，經新、舊法比較，應認修正後之刑法關於合併定執行刑
    之規定並無較有利於行為人之情形，依刑法第2條第1項前段
    規定，自應依修正前刑法第51條第 5款之規定，定其應執行
    之刑。
四、原審以被告2人均犯罪事證明確，援引毒品危害防制條例第4
    條第1項、第2項，刑法第11條前段、第2條第1項前段，修正
    前刑法第28條、第56條、第47條、第59條、第51條第 5款等
    規定，並審酌被告乙○○前案累累，顯見其素行不佳，猶不
    思悛悔再犯本案，其正值年壯，不循正途興利，反以販賣危
    害身心健康之毒品牟利，對社會治安之危害不可謂輕，然販
    賣之數量有限，獲取之利益輕微等一切情狀，就其所犯販賣
    第一、二級毒品2罪，分別量處有期徒刑7年6月、4年，併定
    其應執行刑有期徒刑11年。另被告甲○○前即因為他人轉交
    毒品而涉訟，猶不思悔改，再犯本案，惟販賣毒品之數量有
    限，獲利低廉，參與程度較被告乙○○輕微等一切情狀，就
    其所犯上開 2罪，分別量處有期徒刑7年4月、3年8月，併定
    其應執行刑有期徒刑10年 6月。復說明理由欄五所載應沒收
    之物，經核其認事用法，均無違誤，量刑亦屬適當，是被告
    乙○○執前詞提起上訴及被告甲○○上訴意旨否認犯罪，均
    為無理由，應予駁回。
五、扣案之海洛因22小包（合計淨重33.6公克，空包裝總重 6.2
    公克，純度12.65％），應依毒品危害防制條例第18條第1項
    前段規定沒收銷燬之。至於內含海洛因殘渣之空夾鏈袋 3只
    及內含安非他命殘渣之空夾鏈袋 1只，因空袋與海洛因、安
    非他命之殘渣已無法析離，均應依毒品危害防制條例第18條
    第1項前段之規定沒收銷燬。扣案之電子秤1台係被告乙○○
    所有，供毒品分裝秤重之用，業據乙○○供承在卷（原審卷
    二第180頁）；扣案之 0000000000及0000000000號行動電話
    各1具（內均含SIM卡1張）及未扣案之0000000000門號SIM卡
    係被告乙○○、甲○○所有，用以聯絡毒品交易之用，業據
    被告2人供述在卷（偵字559號卷第44、46、52及第56頁），
    其為供販賣第一、二級毒品罪所用之物，均應依毒品危害防
    制條例第19條第 1項宣告沒收之。被告乙○○、甲○○共犯
    附表編號1至4之犯行，其犯罪所得為5萬2,000元，應依毒品
    危害防制條例第19條第 1項連帶追繳沒收；被告乙○○犯附
    表編號 5至8之犯行，其犯罪所得為19萬9,000元；被告甲○○犯附表編號9之犯行，其犯罪所得為2萬元，亦均依毒品危
    害防制條例第19條第1項宣告沒收，如其2人販賣毒品之所得
    全部或一部不能沒收時，以其財產抵償之（核計被告乙○○
    販賣第一級毒品所得23萬8千元、販賣第二級毒品所得 1萬3
    千元；被告甲○○販賣第一級毒品所得3萬9千元、販賣第二
    級毒品所得3萬3千元）。至於另扣案之門號0000000000、00
    00000000、0000000000、0000000000號行動電話 4具（內均
    含SIM卡 1張）、攪拌器1台、吸食器1組、注射針筒1支、電
    鑽1具、鑽頭4支，尖嘴鉗1把、銼刀5支、房屋租賃契約書及
    車位租賃契約書各1本，被告2人雖供承為其所有，惟否認係
    供販賣毒品所用之物，復無證據證明係供販毒所用，且非違
    禁物，爰均不併予宣告沒收之。
據上論斷，應依刑事訴訟法第368條，判決如主文。
本案經檢察官王壬貴到庭執行職務。
中　　華　　民　　國　　96　　年　　1 　　月　　23　　日
　　　　　　　　　刑事第一庭審判長法　官  蔡  長  溪
　　　　　　　　　　　　　　　    法　官  林  俊  益
　　　　　　　 　 　　　　　　　　法　官  陳  春  秋
以上正本證明與原本無異。
如不服本判決，應於收受送達後十日內向本院提出上訴書狀，其
未敘述上訴之理由者並得於提起上訴後十日內向本院補提理由書
（均須按他造當事人之人數附繕本）。
                                  書記官  李  家  敏
中　　華　　民　　國　　96　　年　　1 　　月　　26　　日
附錄：本案論罪科刑法條全文
毒品危害防制條例第4條第1項、第2項
製造、運輸、販賣第一級毒品者，處死刑或無期徒刑；處無期徒
刑者，得併科新臺幣1千萬元以下罰金。
製造、運輸、販賣第二級毒品者，處無期徒刑或 7年以上有期徒
刑，得併科新臺幣7百萬元以下罰金。
附表：
┌─┬─┬──┬─┬────┬──┬───┬─────────┐
│編│對│ 時 │次│   地   │ 標 │  金  │       備         │
│號│象│ 間 │數│   點   │ 的 │  額  │       註         │
├─┼─┼──┼─┼────┼──┼───┼─────────┤
│1.│藍│94年│7 │宜蘭縣員│ 海 │每次新│1.丙○○以00000000│
│  │欣│11月│至│山鄉鄉公│ 洛 │新臺幣│57、0000000000號手│
│  │儀│間至│8 │所前、宜│ 因 │（下同│機與乙○○、甲○○│
│  │  │95年│次│蘭縣羅東│    │）2千 │持用之0000000000手│
│  │  │1月 │  │鎮東一戲│    │或3千 │機聯絡交易事項。  │
│  │  │12日│  │院附近、│    │元    │2.為被告有利之認定│
│  │  │    │  │宜蘭市宜│    │      │，應認販毒7次，1次│
│  │  │    │  │蘭運動公│    │      │3千元、6次2千元， │
│  │  │    │  │園、羅東│    │      │販毒利益為1萬5千元│
│  │  │    │  │鎮第一肉│    │      │                  │
│  │  │    │  │羹附近  │    │      │                  │
├─┼─┼──┼─┼────┼──┼───┼─────────┤
│2.│鄭│94年│5 │宜蘭縣羅│ 海 │每次2 │1.鄭茂森以00000000│
│  │茂│11月│至│東鎮林場│ 洛 │千元或│47號手機與乙○○、│
│  │森│間至│6 │肉羹、宜│ 因 │3千元 │甲○○持用之091348│
│  │  │同年│次│蘭市宜蘭│    │      │1897、0000000000號│
│  │  │12月│  │運動公園│    │      │手機聯絡交易事項。│
│  │  │初  │  │        │    │      │2.為被告利益之認定│
│  │  │    │  │        │    │      │，應認販毒5次，1次│
│  │  │    │  │        │    │      │3千元、4次2千元， │
│  │  │    │  │        │    │      │販毒利益為1萬1千元│
├─┼─┼──┼─┼────┼──┼───┼─────────┤
│3.│吳│94年│6 │宜蘭縣羅│ 安 │每次2 │1.吳文風以00000000│
│  │文│11月│至│東鎮觀天│ 非 │千元或│09、0000000000號手│
│  │風│間至│7 │下大樓前│ 他 │3千元 │機與乙○○、甲○○│
│  │  │95年│次│、宜蘭縣│ 命 │      │持用之0000000000、│
│  │  │1月 │  │員山鄉蘭│    │      │0000000000號手機聯│
│  │  │13日│  │陽溪堤防│    │      │絡交易事宜。      │
│  │  │    │  │邊、羅東│    │      │2.為被告利益之認定│
│  │  │    │  │鎮○○路│    │      │，應認販毒6次，1次│
│  │  │    │  │77號    │    │      │3千元、5次2千元， │
│  │  │    │  │        │    │      │販毒利益為1萬3千元│
├─┼─┼──┼─┼────┼──┼───┼─────────┤
│4.│林│94年│6 │宜蘭縣冬│ 海 │每次2 │1.林俊鴻以00000000│
│  │俊│10月│至│山鄉冬山│ 洛 │千元或│63、0000000000號手│
│  │鴻│間至│7 │路3段   │ 因 │3千元 │機或公用電話與陳志│
│  │  │同年│次│        │    │      │雄、甲○○持用之09│
│  │  │12月│  │        │    │      │00000000號手機聯絡│
│  │  │間  │  │        │    │      │交易事宜。        │
│  │  │    │  │        │    │      │2.為被告利益之認定│
│  │  │    │  │        │    │      │，應認販毒6次，1次│
│  │  │    │  │        │    │      │3千元、5次2千元， │
│  │  │    │  │        │    │      │販毒利益為1萬3千元│
├─┼─┼──┼─┼────┼──┼───┼─────────┤
│5.│林│94年│4 │宜蘭縣羅│ 海 │每次3 │1.林澤榮以00000000│
│  │澤│11月│至│東鎮林場│ 洛 │千元或│64、0000000000、09│
│  │榮│間至│5 │肉羹附近│ 因 │5千元 │00000000號手機與陳│
│  │  │95年│次│、羅東鎮│    │      │志雄持用之00000000│
│  │  │1月 │  │東一戲院│    │      │71、0000000000號手│
│  │  │14日│  │附近    │    │      │機聯絡交易事宜。  │
│  │  │止  │  │        │    │      │2.為被告利益之認定│
│  │  │    │  │        │    │      │，應認販毒4次，1次│
│  │  │    │  │        │    │      │5千元，3次3千元， │
│  │  │    │  │        │    │      │販毒利益為1萬4千元│
├─┼─┼──┼─┼────┼──┼───┼─────────┤
│6.│陳│94年│至│宜蘭縣員│ 海 │每次5 │1.陳文成以00000000│
│  │文│11月│少│山鄉員山│ 洛 │千元  │95號手機與乙○○持│
│  │成│間至│10│國中、宜│ 英 │      │用之0000000000號手│
│  │  │95年│次│蘭縣羅東│    │      │機聯絡交易事宜。  │
│  │  │1月 │  │鎮林場肉│    │      │2.為被告利益之認定│
│  │  │13日│  │羹      │    │      │，應認販毒10次，販│
│  │  │上午│  │        │    │      │毒利益為5萬元。   │
│  │  │7、8│  │        │    │      │                  │
│  │  │時許│  │        │    │      │                  │
├─┼─┼──┼─┼────┼──┼───┼─────────┤
│7.│林│94年│10│宜蘭縣羅│ 海 │每次2 │1.林淑真以00000000│
│  │淑│12月│次│東鎮某地│ 洛 │千元  │52號手機與乙○○持│
│  │真│間至│  │下道、宜│ 因 │      │用之0000000000號手│
│  │  │95年│  │蘭縣員山│    │      │機聯絡交易事宜。  │
│  │  │1月 │  │鄉佛祖廟│    │      │2.販毒利益為2萬元 │
│  │  │15日│  │、羅東鎮│    │      │。                │
│  │  │中午│  │林場肉羹│    │      │                  │
├─┼─┼──┼─┼────┼──┼───┼─────────┤
│8.│陳│94年│約│宜蘭縣羅│ 海 │每次1 │1.陳春麒、林秋萍以│
│  │春│4月 │1 │東鎮東一│ 洛 │、2千 │0000000000號手機與│
│  │麒│間至│至│戲院附近│ 因 │元或5 │乙○○持用之091348│
│  │、│同年│2 │、羅東鎮│    │、6千 │1897、0000000000號│
│  │林│11月│天│林場肉羹│    │元不等│手機聯絡交易事宜。│
│  │秋│中旬│1 │、宜蘭縣│    │      │2.為被告利益之認定│
│  │萍│    │次│員山鄉員│    │      │，應認自94年4月中 │
│  │  │    │  │山鄉公所│    │      │至11月中，以2天1次│
│  │  │    │  │、員山鄉│    │      │之頻率，共販毒105 │
│  │  │    │  │葫蘆堵大│    │      │次，1次6千元、1次5│
│  │  │    │  │橋      │    │      │千元、1次2千元，餘│
│  │  │    │  │        │    │      │102次1千元，販毒利│
│  │  │    │  │        │    │      │益為11萬5千元。   │
├─┼─┼──┼─┼────┼──┼───┼─────────┤
│9.│劉│94年│4 │宜蘭縣羅│ 安 │每次5 │1.劉進發以00000000│
│  │進│10月│至│東鎮倉前│ 非 │千元  │14、0000000000號手│
│  │發│間至│5 │路77號附│ 他 │      │機與甲○○持用之09│
│  │  │95年│次│近      │ 命 │      │00000000號手機聯絡│
│  │  │1月 │  │        │    │      │交易事宜。        │
│  │  │初  │  │        │    │      │2.為被告利益之認定│
│  │  │    │  │        │    │      │，應認販毒4次，販 │
│  │  │    │  │        │    │      │毒利益為2萬元。   │
└─┴─┴──┴─┴────┴──┴───┴─────────┘
